臺灣臺南地方法院刑事判決
110年度訴字第951號
公  訴  人  臺灣臺南地方檢察署檢察官
被      告  張威凡




選任辯護人  吳傑人律師
上列被告因違反毒品危害防制條例案件，經檢察官提起公訴（11
0年度偵字第9259號），本院判決如下：
    主  文
張威凡犯販賣第二級毒品未遂罪，處有期徒刑貳年捌月。
扣案如附表編號1至15所示之物，均沒收銷燬之；扣案如附表編
號16至18、21所示之物，均沒收之。
    事  實
一、張威凡明知甲基安非他命係毒品危害防制條例第2條第2項第
    2款規範之第二級毒品，依法不得販賣、持有，竟仍基於販
    賣第二級毒品甲基安非他命之犯意，於民國110年4月16日21
    時5分前之某時許，使用社群軟體Grinder暱稱「府幫達外送
    員」之名，張貼含有「白天外送美食晚上送什麼」、「到府
    幫打 使命必達」等文字及鉛筆、火箭圖案之訊息，暗示使
    用該社群軟體之不特定人可向其購買毒品。適經執行網路巡
    邏之喬裝警員發覺，繼而與張威凡交談，張威凡遂與佯裝買
    家之警員聯繫、接洽交易毒品之事宜，並達成以新臺幣(下
    同)9,000元之價格出售第二級毒品甲基安非他命1包之合意
    。嗣於110年4月16日21時5分許，在臺南市○○區○○路0段000
    號麥當勞內進行毒品交易時，即為警當場查獲而未能得逞，
    並扣得如附表所示之第二級毒品甲基安非他命15包（毛重26
    .5公克）、電子磅秤1個、毒品分裝勺2支、分裝袋2盒、玻
    璃球吸食器1組、針筒8支、手機1支等物而查悉上情。
二、案經高雄市政府警察局湖內分局報告臺灣臺南地方檢察署檢
    察官偵查起訴。
    理  由
一、本判決下列所引用之被告張威凡以外之人於審判外之言詞或
    書面陳述等供述證據，檢察官、被告及辯護人均同意有證據
    能力（見本院卷第38頁、第63至67頁），且迄至本院言詞辯
    論終結前，亦均未聲明異議，本院審酌各該供述證據作成時
    之情況，並無違法不當情事，且認為以之作為證據應屬適當
    ，依刑事訴訟法第159條之5規定，均得作為證據。其餘所引
    用之非供述證據部分，檢察官、被告及辯護人亦均不爭執證
    據能力，亦查無違反法定程序取得情形，自有證據能力。
二、認定事實所憑之證據及理由：
  ㈠上開犯罪事實，業據被告張威凡於警、偵訊及本院歷次審判
    程序均坦認無誤，並有高雄市政府警察局湖內分局搜索扣押
    筆錄、扣押物品目錄表、職務報告、毒品初步檢驗報告單、
    毒品初步檢驗照片、張威凡Grinder帳號頁面照片5張、張威
    凡Grinder及Line對話記錄截圖翻拍照片23張、現場蒐證照
    片15張、高雄市政府警察局湖內分局查獲施用（持有）毒品
    案件經過情形紀錄表、高雄市立凱旋醫院濫用藥物成品檢驗
    鑑定書（見警卷第1頁、第20至23頁、第25至27頁、第28頁
    、第29至30頁、第31至33頁、第33至47頁、第48至55頁、第
    56頁；偵卷第65至68頁）在卷可稽，從而，被告販賣第二級
    毒品甲基安非他命未遂之事，堪以認定。
  ㈡按販賣毒品罪之所謂「意圖」，即犯罪之目的，原則上不以
    發生特定結果為必要，只需有營利之意圖為已足，不以買賤
    賣貴而從中得利為必要。縱未確切查得販賣賺取之實際差價
    ，但除別有事證，足認係按同一價格轉讓，確未牟利之情形
    外，尚難執此認非法販賣之事證有所不足，致知過坦承者難
    辭重典，飾詞否認者反得逞僥倖，而失情理之平；且苟無利
    可圖，應無甘冒被查緝法辦之危險而平白為無償轉讓毒品之
    可能，是其販入之價格必較售出之價格低廉，而有從中賺取
    買賣差價牟利之意圖及事實，應屬符合論理法則且不違背社
    會通常經驗之合理判斷。查被告坦認欲販賣第二級毒品甲基
    安非他命之事實，且參以被告與員警之對話紀錄所示：員警
    詢問「你＄是？」，被告答稱：「送嘉藥9000」，員警稱：
    「1錢嗎、比我拿過便宜ㄟ，蠻佛的」等情（見警卷第33頁）
    ；復於警詢及本院審理中均自陳販賣1錢甲基安非他命毒品9
    000元獲利約500元（見警卷第12頁、本院卷第68頁），可以
    推論被告係以販賣轉取價差方式來獲利，被告有藉此營利之
    意圖已堪認定。
  ㈢綜上，被告上開出於任意性之自白確與事實相符，堪以採信
    ，本案事證明確，被告上揭犯行堪以認定，應依法論科。
三、論罪科刑：
  ㈠按刑事偵查技術上所謂之「釣魚偵查」，係指對於原已犯罪
　  或具有犯罪故意之人，以設計引誘之方式，使其暴露犯罪事
　　證，而加以逮捕或偵辦而言，此乃純屬偵查犯罪技巧之範疇
    ，並未違反憲法對於基本人權之保障，且於公共利益之維護
    有其必要性。警方為求破案，授意執勤員警佯裝購毒而與毒
    販聯繫，經毒販允諾，依約攜帶毒品交付予佯裝購毒之人，
    旋為埋伏員警當場查獲者，於此誘捕偵查案件，販毒者雖有
    販毒之故意，且依約攜帶毒品前往交付，並已著手實施販毒
    之行為，然因係受警員引誘偽稱欲購買毒品，警員原無買受
    毒品之意思，其虛與買賣毒品，意在辦案，以求人贓俱獲，
    伺機逮捕，實際上不能真正完成買賣毒品之行為，而應僅論
    以販賣毒品未遂罪（最高法院93年度台上字第1159號、100
    年度台上字第4498號判決意旨參照）。本案被告透過網路與
    偽裝買家之員警談妥交易內容後，攜帶扣案如附表編號1所
    示之毒品至約定地點，販售予佯裝購毒之員警並收取價金，
    嗣經警表明身分而遭查獲，其既已著手實施販賣毒品行為，
    因員警欠缺購買真意而不遂，應屬未遂犯，是核被告所為，
    係犯毒品危害防制條例第4條第6項、第2項販賣第二級毒品
    未遂罪。其於販賣前後，持有扣案毒品之低度行為，應為其
    販賣之高度行為所吸收，不另論罪。
  ㈡被告已著手販賣第二級毒品，然因員警實施誘捕偵查而不
　　遂，為未遂犯，應依刑法第25條第2項規定，按既遂犯之刑
　　度減輕其刑。
  ㈢被告就本案犯行，於偵查及本院審理中均自白犯罪，已如前
　　述，應依毒品危害防制條例第17條第2項規定減輕其刑，並
　　與前開未遂減輕部分依法遞減之。
  ㈣刑法第59條所謂「犯罪之情狀顯可憫恕」，自係指裁判者審
　　酌第57條各款所列事項以及其他一切與犯罪有關之情狀之結
　　果，認其犯罪足堪憫恕者而言（即犯罪另有其特殊之原因與
　　環境等等），即必於審酌一切之犯罪情狀，在客觀上顯然足
　　以引起一般同情，認為縱予宣告法定最低刑度猶嫌過重者，
　　始有其適用（最高法院38年台上字第16號、45年台上字第11
　　65號及51年台上字第899號判決意旨參照）。本院考量被告
　　於交易遭查獲當下所扣得之毒品數量甚鉅，且本案業經未遂
　　、偵審自白等規定減輕其刑，客觀上並無足以引起一般同情
　  ，亦無縱宣告法定最低刑度仍嫌過重之狀況存在，應無刑法
　　第59條之適用餘地，併予敘明。
  ㈤爰審酌被告明知甲基安非他命足以戕害他人健康、對社會治
　　安造成潛在危害，而被告雖無販賣前科，然其自僅自己施用
　　毒品之態樣，竟變本加厲為販賣毒品予他人施用，所為實屬
　　不該；復考量被告始終坦承犯罪之犯後態度，及其販賣對象
　　象、數量、獲利及所生危害均非甚鉅等節；另衡以其自承高
　　中畢業之智識程度、未婚、沒有子女、現在做夜市及FOODPA
　　NDA月收入約2萬元之家庭、生活、經濟狀況（見本院卷第68
　　至69頁）等一切情狀，量處如主文所示之刑。
四、沒收部分：
  ㈠扣案如附表編號1至15所示之物，經送驗結果，含有第二級
　　毒品甲基安非他命成分，有高雄市立凱旋醫院110年5月3日
　　高市凱醫驗字第68296號濫用藥物成品檢驗鑑定書，為被告
　　本案販賣毒品未遂行為所持毒品，應依毒品危害防制條例第
    18條第1項前段規定宣告沒收銷燬；盛裝上開毒品之包裝袋1
    5個，因包覆毒品留有毒品殘渣，難以完全析離，應整體、
    視為毒品之一部，併予宣告沒收銷燬；已鑑驗用罄部分，因
    已滅失，不再為沒收之諭知。
　㈡扣案如附表編號21所示行動電話，為被告張威凡所有，作為
    本案刊登販賣毒品交易訊息及聯絡販賣毒品交易事宜所用等
    情，有前開被告張威凡之陳述及手機截圖附卷可參；又扣案
    如附表編號16、17、18之電子磅秤、毒品分裝勺、分裝袋等
    物，被告於審理中自承：是販賣時所使用的工具等語（見本
    院卷第64頁），是上述物品均屬被告為販賣毒品所用之物，
    自亦依上述規定即毒品危害防制條例第19條第1項宣告沒收
    。
  ㈢扣案如附表編號19、20號所示玻璃球毒品吸食器、注射安非
　　他命針筒，並非本案交易所用，被告於本院審理時亦供稱：
　　編號19、20是自己用來吸食毒品的等語（見本院卷第64頁)
　　，遍查卷內亦乏事證足認與本案有關，此部分亦不予宣告沒
　　收。
  ㈣至附表編號22所示之仟元鈔5張，與本案無關，本件喬裝警
　　員之買家並沒有給付被告價金，是被告就本案犯行並未有何
　　犯罪所得，自無庸宣告沒收。
據上論斷，應依刑事訴訟法第299條第1項前段，毒品危害防制條
例第4條第6項、第2項、第17條第2項、第18條第1項前段、第19
條第1項，刑法第11條、第25條第2項，判決如主文。
本案經檢察官謝旻霓提起公訴，檢察官陳擁文到庭執行職務。
中　　華　　民　　國　　110 　年　　11　　月　　30　　日
　　　　　　　　　刑事第十二庭審判長  法　官  張婉寧
　　　　　　　　　                    法  官  陳嘉臨
　　　　　　　　　                    法  官  黃鏡芳
以上正本證明與原本無異。
如不服本判決應於收受本判決後20日內向本院提出上訴書狀，並
應敘述具體理由。其未敘述上訴理由者，應於上訴期間屆滿後20
日內向本院補提理由書狀（均須按他造當事人之人數附繕本）「
切勿逕送上級法院」。 
    　　　　　　　　　　　　　　　　　書記官  施茜雯
中　　華　　民　　國　　110 　年　　11　　月　　30　　日
附錄本案論罪科刑法條：
毒品危害防制條例第4條
製造、運輸、販賣第一級毒品者，處死刑或無期徒刑；處無期徒
刑者，得併科新臺幣3,000萬元以下罰金。
製造、運輸、販賣第二級毒品者，處無期徒刑或10年以上有期徒
刑，得併科新臺幣1,500萬元以下罰金。
製造、運輸、販賣第三級毒品者，處7年以上有期徒刑，得併科
新臺幣1,000萬元以下罰金。
製造、運輸、販賣第四級毒品者，處5年以上12年以下有期徒刑
，得併科新臺幣500萬元以下罰金。
製造、運輸、販賣專供製造或施用毒品之器具者，處1年以上7年
以下有期徒刑，得併科新臺幣150萬元以下罰金。
前五項之未遂犯罰之。
附表：
品名/編號 數量 單位 所有人/持有人 1.甲基安非他命(交易用) 4.1公克 1 包 張 威 凡 2.甲基安非他命 6.8公克 1 包  3.甲基安非他命9公克 1 包  4.甲基安非他命 1.6公克 1 包  5.甲基安非他命 1.3公克 1 包  6.甲基安非他命 0.8公克 1 包  7.甲基安非他命 0.4公克 1 包  8.甲基安非他命 0.3公克 1 包  9.甲基安非他命 0.5公克 1 包  10.甲基安非他命 0.2公克 1 包  11.甲基安非他命 0.3公克 1 包  12.甲基安非他命 0.3公克 1 包  13.甲基安非他命 0.3公克 1 包  14.甲基安非他命 0.2公克 1 包  15.甲基安非他命 0.4公克 1 包  16.電子磅秤 1 個  17.毒品分裝勺 2 支  18.分裝袋 2 盒  19.玻璃球毒品吸食器 1 個  20.注射安非他命針筒 8 支  21.iphone金色手機 （門號：0000000000、含SIM卡一張) 1 支  22.新台幣仟元鈔 5 張